【裁判字號】    97,消債更,141
【裁判日期】    970805
【裁判案由】    更生
【裁判全文】
臺灣桃園地方法院民事裁定           97年度消債更字第141號
聲  請  人  甲○○
代  理  人  劉秀琳律師
上列當事人因消費者債務清理事件聲請更生，本院裁定如下：
    主  文
聲請駁回。
聲請費用由聲請人負擔。
    理  由
一、本件聲請意旨略以：聲請人即債務人有不能清償債務情事，
    無擔保或無優先權之債務總額未逾新台幣1,200 萬元，復未
    經法院裁定開始清算程序或宣告破產，於本條例施行前，曾
    依照中華民國銀行公會會員辦理消費金融案件無擔保債務協
    商機制與台北富邦商業銀行股份有限公司（下稱台北富邦銀
    行）成立協商，嗣因聲請人每月應繳納協商金額高於每月收
    入，致聲請人無法維持最低之基本生活，及聲請人於協商成
    立後因公共危險罪遭判處拘役40日並得以易科罰金，且聲請
    人之薪資及其他財產遭其他債權人聲請強制執行，致聲請人
    有不可歸責於己致履行顯有重大困難。爰請求准予更生云云
    。
二、按「債務人對於金融機構因消費借貸、自用住宅借款、信用
    卡或現金卡契約而負債務，在聲請更生或清算前，應提出債
    權人清冊，以書面向最大債權金融機構請求協商債務清償方
    案，並表明共同協商之意旨。」、「債務人與金融機構協商
    成立者，不得聲請更生或清算。但因不可歸責於己之事由，
    致履行顯有重大困難者，不在此限。」、「本條例施行前，
    債務人依金融主管機關協調成立之中華民國銀行公會會員，
    辦理消費金融案件無擔保債務協商機制與金融機構成立之協
    商，準用前項之規定。」，消費者債務清理條例（下稱本條
    例）第151 條第1 項、第5 項、第6 項定有明文。又依同條
    例第8 條規定聲請更生或清算不合程式或不備其他要件者，
    法院應以裁定駁回之，但其情形可以補正者，法院應定期間
    先命補正。
三、經查：
  (一)聲請人雖主張於本條例施行前，曾依照中華民國銀行公會會
    員辦理消費金融案件無擔保債務協商機制與台北富邦銀行成
    立協商，並有不可歸責於己之重大事由云云，惟經聲請人之
    最大債權銀行台北富邦銀行陳報，聲請人係於民國95 年6月
    22日申請「銀行公會會員辦理消費金融案件無擔保債務協商
    機制」，台北富邦銀行同意協商條件期數120 期，利率3 ％
    ，惟聲請人屢經通知均未簽署協議書，其債務協商程序未完
    成，因此視為未開始等語，有民事陳報狀並附信用卡申請書
    、信用卡約定條款、信用卡人工授權資料、信用卡客戶滯納
    消費款明細資料、信用卡客戶滯納利息款明細資料、歷史交
    易明細查詢、萬利週轉金申請書暨約定書、萬利週轉金約定
    條款、各類存款歷史對帳單、債務協商案件維護、繳款資料
    維護、財團法人金融聯合徵信中心債務協商還款金額資訊等
    件可按，並有聲請人提出之財團法人金融聯合徵信中心當事
    人綜合信用報告－債務清理條例前置協商專用債權人清冊附
    卷可稽。綜此，本件聲請人於95年間請求協商後未簽署協議
    書而協商未完成，聲請人主張於本條例施行前曾依照中華民
    國銀行公會會員辦理消費金融案件無擔保債務協商機制與最
    大債權銀行台北富邦銀行成立協商，容有誤認。
  (二)債務人於本條例施行前固依據「銀行公會會員辦理消費金融
    案件無擔保債務協商機制」申請與最大債權銀行協商因程序
    未完成而未成立，惟該次協商尚非本條例施行後聲請更生之
    前置協商程序。本條例施行後，依本條例第151 條第1 項立
    法理由「債務人受法院裁定開始更生或清算程序者，其生活
    、資格、權利等均將受限制，該等程序係債務清理之最後手
    段，於債務人無法與債權人協商時，始適用更生程序或清算
    程序清理其債務。債務人對於金融機構因消費借貸、自用住
    宅借款、信用卡或現金卡契約而負債務，其法律關係較單純
    明確，金融機構並已訂有債務協商機制，如能協商成立，債
    務人或不須依本條例聲請更生或清算，可疏減法院負擔，有
    效分配司法資源。為使債務人得自主解決其債務，爰設本條
    ，明定債務人對於金融機構因消費借貸、自用住宅借款、信
    用卡或現金卡契約而負債務之情形，採行協商前置主義，債
    務人於聲請更生或清算前，應先行提出債權人清冊，以書面
    向其負債務之任一金融機構請求協商債務清償方案。」之要
    旨，債務人於聲請更生前仍應提出債權人清冊，以書面向最
    大債權銀行請求協商債務清償方案，始符該條規定法義。本
    件聲請人聲請更生，實際上未遵循消費者債務清理條例第15
    1 條第1 項之規定先行債務協商，且上開欠缺又屬無從補正
    ，依上說明，自應駁回其更生之聲請。
四、爰裁定如主文。
中    華    民    國    97    年    8     月    5     日
                  民事第二庭    法  官  蔡寶樺
以上正本係照原本作成
如對本裁定抗告須於裁定送達後10日內向本院提出抗告狀，並繳
納抗告費新臺幣1,000元
中    華    民    國    97    年    8     月    7     日
                                書記官  李宛儒


司法院資訊處製作；財團法人民間司法改革基金會備份。
